【裁判字號】    90,台上,2759
【裁判日期】    900504
【裁判案由】    違反懲治走私條例
【裁判全文】
最高法院刑事判決                                九十年度台上字第二七五九號
    上訴人  乙○○
            甲○○
            丁○○
            丙○○
右上訴人等因違反懲治走私條例案件，不服台灣高等法院台南分院中華民國九十年三
月六日第二審更審判決（九十年度上更(一)字第七二號，起訴案號：台灣台南地方法院
檢察署八十九年度偵字第三六○五號、第四四七三號），提起上訴，本院判決如左：
    主  文
上訴駁回。
    理  由
按刑事訴訟法第三百七十七條規定，上訴於第三審法院，非以判決違背法令為理由，
不得為之。是提起第三審上訴，應以原判決違背法令為理由，係屬法定要件。如果上
訴理由狀並未依據卷內訴訟資料，具體指摘原判決不適用何種法則或如何適用不當，
或所指摘原判決違法情事，顯與法律規定得為第三審上訴理由之違法情形，不相適合
時，均應認其上訴為違背法律上之程式，予以駁回。本件上訴人乙○○、甲○○、丁
○○、丙○○之共同上訴意旨略謂：原審更審時，上訴人等四人已提出答辯狀主張並
不知悉遭查獲之七星牌洋菸係屬走私物品，原判決並未具體援引認定上訴人等四人知
情之證據，僅以推定方式認定上訴人等四人知情，對上訴人等四人提出有利之主張，
並未說明何以不足採之理由，且在毫無證據之情形下，以上訴人等四人如不知「林董
」之身分，如何對「林董」各取得新台幣（下同）一萬元，即推定上訴人等四人知悉
「林董」身分，進而據以撤銷第一審判決原對上訴人等四人之緩刑宣告，已違背刑事
訴訟法第三百十條第一款及第二款之規定，有判決不載理由之當然違背法令；私運之
管制物品，一經起岸，固屬私運管制物品進口既遂，但如已進入我國領海，而尚未起
岸者，至多僅屬私運管制物品未遂而已，上訴人等四人於原審更審時，具狀主張被查
獲之未稅七星牌洋菸尚未起岸，至多僅構成未遂，原判決僅含糊籠統稱懲治走私條例
第三條第一項之既遂未遂，係以是否已有運送上開走私物品為斷，非但有判決不載理
由之違法，且有不適用法則或適用不當之違背法令云云。惟查原判決係依憑上訴人等
四人分別於警局調查時、檢察官偵查中、第一審及原審更審前審理時之自白，查扣之
未貼專賣憑證七星牌洋菸十八萬五千九百九十包（進口完稅價格一百三十二萬七千七
百元）及膠筏一艘與舷外機一具，卷附之照片二幀、扣押物品表、財政部高雄關稅局
函、傑太日煙國際股份有限公司鑑定函等，認定上訴人等四人有其事實欄所載之犯行
。對於上訴人等四人在原審更審時，僅供認有運送行為，但否認犯罪，所為不知遭查
獲之洋菸係屬走私物品，且行為僅屬未遂程度，伊等並不認識「林董」，係案發當日
，伊等在抓鰻魚苗，由「林董」主動接洽，臨時僱用伊等搬運遭查扣之洋菸等語之辯
解，認均屬卸責之詞，不足採信，而懲治走私條例第三條第一項之罪，其既罪未遂之
認定，係以是否已有運送上開走私物品以為斷，上訴人等四人既已有運送行為，於運
抵台南縣中興漁港外海○‧二浬處被查獲，自已達既遂，上訴人等四人均為有相當年
齡心智成熟之人，明知係屬走私之大量洋菸，茲事體大，受僱各可獲得一萬元報酬，
如謂不知「林董」身分，如何各對之取得一萬元，足見上訴人等四人堅不吐實，致無
法追查主謀，難認犯後有所悔悟，俱依調查所得之證據資料，逐一於理由欄內詳加指
駁及說明。因認檢察官之第二審上訴為有理由（上訴人等四人均未提起第二審上訴）
，乃將第一審均論處上訴人等四人罪刑並皆諭知緩刑之判決撤銷，改判仍論處上訴人
等四人共同運送私運管制物品進口逾公告數額之走私物品罪刑（各處有期徒刑六月）
，並俱諭知易科罰金之折算標準。則原判決顯已記載認定上訴人等四人犯行所憑之證
據及其認定之理由，對於上訴人等四人在原審更審時，共同具狀提出有利之主張，亦
已明其不足採納之理由，並無上訴意旨所謂判決理由不備之違法情事。又懲治走私
條例第三條第一項之運送走私物品罪，指載運輸送同條例第二條第一項之私運管制進
出口逾公告數額之走私物品而言，故已著手載運輸送上開走私物品，運離原有地，雖
未達目的地，於途中即被查獲，仍屬既遂而非未遂，原判決說明判斷既遂、未遂之標
準，以是否已有運送上開走私物品以為斷，上訴人等四人已將走私物品運抵台南縣中
興漁港外海○‧二浬之領海內被查獲，已達既遂，於法並無不合，上訴意旨對此部分
法律適用之顯然誤解，仍不能認係合法之第三審上訴理由。是上訴人等四人之共同上
訴意旨，徒就原判決已加說明之事項，仍執其等在原審所辯陳詞，憑個人主觀意見，
漫事爭論，殊難認已具備得為上訴第三審之形式要件，為違背法律上之程式，均應予
以駁回。
據上論結，應依刑事訴訟法第三百九十五條前段，判決如主文。
中      華      民      國     九十     年      五      月      四      日
                              最高法院刑事第一庭
                                  審判長法官  施  文  仁
                                        法官  張  淳  淙
                                        法官  林  永  茂
                                        法官  蕭  仰  歸
                                        法官  洪  文  章
      右正本證明與原本無異
                                              書  記  官
中      華      民      國     九十     年      五      月      十      日


司法院資訊處製作；財團法人民間司法改革基金會備份。
